【裁判字號】    97,家聲,292
【裁判日期】    971124
【裁判案由】    指定親屬會議會員
【裁判全文】
臺灣板橋地方法院民事裁定             97年度家聲字第292號
聲  請  人  乙○○○
相  對  人
即禁治產人  甲○○
上列聲請人聲請指定禁治產人甲○○之親屬會議會員事件，本院
裁定如下：
    主    文
指定附表所示人員為禁治產人甲○○之親屬會議會員。
聲請費用由禁治產人甲○○負擔。
    理    由
一、按依民法第1132條第1 項所定為禁治產人聲請指定親屬會議
    會員時，由禁治產人住所地之法院管轄，非訟事件法第158
    條第1 項定有明文。本件禁治產人甲○○籍設台北縣土城市
    ○○○路111 巷17號，屬本院轄區，本院有管轄權，先予敘
    明。
二、本件聲請意旨略以：聲請人乙○○○之配偶即相對人甲○○
    （男，民國○○年○○月○○日生，身分證統一編號：Ｚ000000000
    號，籍設台北縣土城市○○○路111 巷17號）因相對人於一
    年前顱內出血術後，目前居住怡和醫院呼吸病房，臨床診斷
    「顱內出血術後合併植物人狀態及呼吸器使用」，日常生活
    起居均需他人照顧，對外界言語詢問均無適當反應，判定目
    前已達「心神喪失」之狀態，業經本院以96年度禁字第328
    號裁定宣告相對人甲○○為禁治產人。茲因相對人甲○○之
    法定親屬會議成員僅剩除陳木清（相對人之弟）、林陳英子
    （相對人之妹）2 人，不足法定人數，致不能召開親屬會議
    ，供法院徵求親屬會議之意見選定監護人，為召開親屬會議
    ，俾能選定聲請人擔任相對人之監護人，爰依民法第1132條
    第1 項之規定，聲請指定丙○○（相對人之長女）、戊○○
    （相對人之三子）、丁○○（相對人之長子）為相對人之親
    屬會議會員等語，並提出繼承系統表1 件、同意書3 件、戶
    籍謄本4 件為證。
三、按禁治產人之監護人不能依民法第1111條第1 項第1 款至第
    5 款規定定其監護人時，由法院徵求親屬會議之意見選定之
    ；又無民法第1131條規定之親屬，或親屬不足法定人數時，
    法院得因有召集權人之聲請，於其他親屬中指定之，民法第
    1111條第2 項、第1132條第1 項分別定有明文。經查：
（一）本件聲請人乙○○○為相對人甲○○之配偶，前經聲請人
      及相對人之長子丁○○向本院聲請宣告甲○○為禁治產人
      ，並經本院以96年度禁字第328 號裁定宣告甲○○為禁治
      產人等情，業經本院依職權調取該禁治產宣告事件卷宗查
      明屬實，堪信為真實。
（二）相對人之法定親屬會議成員僅剩除陳木清、林陳英子2 人
      ，不足法定人數，致不能召開親屬會議等情，業經聲請人
      提出繼承系統表1 件、戶籍謄本4 件為憑，亦應認為真實
      。
（三）聲請人為召開親屬會議，選定聲請人擔任相對人之監護人
      ，爰依民法第1132條第1 項之規定，聲請指定如附表所示
      相對人即禁治產人甲○○之親屬為其親屬會議會員等情，
      業據聲請人到院陳稱：「（問：相對人有無兄弟姐妹？）
      相對人共有另外7 位兄弟妹，除了弟弟陳木清、妹妹林陳
      英子之外，其餘有的死亡，有的失蹤，無法聯絡，我們有
      和陳木清、林陳英子聯絡過，他們說財產不是他們的，事
      情由相對人的子孫輩處理就好」、「（問：你聲請指定會
      員的原因為何？）因為要照顧相對人，要處分他的不動產
      來支付他的醫療費用，法律規定處分他的不動產需要得到
      親屬會議之允許，所以才來聲請」、「（問：目前相對人
      狀況如何？）相對人和當初聲請禁治產人狀態一樣，呈現
      植物人狀態」、「（問：目前是誰在照顧相對人？）在照
      護中心」、「（問：相對人照護費用由何人負擔？）由我
      和小孩共同負擔，但因為醫療費用已經不足，才要來處分
      他的財產」、「（問：相對人名下有何財產？）有土地和
      房屋」等語，復經利害關係人丙○○、戊○○、丁○○到
      院陳稱：「（問：是否同意擔任相對人之親屬會議會員？
      ）同意」、「（問：相對人的兄弟姐妹目前現狀為何？）
      相對人共有另外7 位兄弟妹，除了弟弟陳木清、妹妹林陳
      英子之外，其餘有的死亡，有的失蹤」、「（問：目前照
      護相對人的費用是否不足？）對，所以才要來處分他的不
      動產」、「（問：你們將來會同意相對人的監護人即聲請
      人來處分相對人不動產？）同意」、「（問：目前相對人
      狀況如何？）相對人和當初聲請禁治產人狀態一樣，呈現
      植物人狀態」、「（問：目前是誰在照顧相對人？）目前
      人在醫院的照顧中心」、「（問：相對人照護費用由何人
      負擔？）由聲請人和我們共同負擔，但因為醫療費用已經
      不足，才要來處分他的財產」、「（問：相對人名下有何
      財產？）有在南天母路的土地和房屋」等語（均參見本院
      97年9 月24日非訟事件筆錄），並提出丙○○、戊○○、
      丁○○之同意書各1 件為證。經核聲請人提出之戶籍謄本
      ，彼等3 人確屬相對人之親屬無訛；又彼等3 人均同意擔
      任相對人即禁治產人甲○○之親屬會議會員，此有聲請人
      提出丙○○、戊○○、丁○○之同意書各1 件在卷足憑。
      揆諸上開規定意旨，聲請人聲請指定如附表所示禁治產人
      甲○○之親屬為其親屬會議會員，核無不合，應予准許，
      爰指定如主文所示之人為相對人即禁治產人甲○○之親屬
      會議會員。
四、依非訟事件法第158 條第3 項，裁定如主文。
中    華    民    國    97    年    11    月    24    日
                  家事法庭  法  官  郭光興
以上正本係照原本作成。
如對本裁定抗告須於裁定送達後10日內向本院提出抗告狀。
中    華    民    國    97    年    11    月    24    日
                            書記官  簡維萍
附表：
丙○○  女、民國○○○年○月○日生
        身分證統一編號：Ｚ000000000號
        住台北縣土城市○○路五十四巷六號
戊○○  男、民國○○○年○○月○○日生
        身分證統一編號：Ｚ000000000號
        住台北縣土城市○○路三六六號
丁○○  男、民國○○○年○月○○○日生
        身分證統一編號：Ｚ000000000號
        住台北縣土城市○○路五十四巷六號


司法院資訊處製作；財團法人民間司法改革基金會備份。
